臺灣板橋地方法院刑事判決　　　　　　 100年度訴字第2752號
公　訴　人　臺灣板橋地方法院檢察署檢察官
被　　　告　楊子正
上列被告因違反毒品危害防制條例案件，經檢察官提起公訴（10
0 年度毒偵字第6336號），本院依簡式審判程序，判決如下：
    主  文
楊子正施用第一級毒品，處有期徒刑壹年壹月，扣案之注射針筒
貳支均沒收；又施用第二級毒品，處有期徒玖月，扣案之吸食器
貳個及殘渣袋壹只均沒收；應執行有期徒刑壹年陸月，扣案之注
射針筒貳支、吸食器貳個及殘渣袋壹只均沒收。
    事  實
一、楊子正：(一)於民國88年間，因施用毒品案件，經本院以88年
    度毒聲字第2087號裁定送觀察、勒戒後，認無繼續施用毒品
    傾向，於88年4 月19日執行完畢釋放出所，復經臺灣板橋地
    方法院檢察署檢察官以87年度毒偵字第26834 號、88年度毒
    偵字第7786號為不起訴處分確定；(二)於前開(一)所示觀察、勒
    戒執行完畢釋放後之88年間，因再犯施用毒品案件，經本院
    以88年度毒聲字第2087號裁定送觀察、勒戒後，認無繼續施
    用毒品傾向，於88年8 月31日執行完畢釋放出所，復經臺灣
    板橋地方法院檢察署檢察官以88年度毒偵字第12535 號為不
    起訴處分確定；(三)於89年間，因三犯施用毒品案件，經本院
    以89年度毒聲字第1658號裁定令入戒治處所施以強制戒治，
    復經本院以89年度毒聲字第6902號裁定停止戒治，而於89年
    12月20日停止戒治，所餘期間交付保護管束，於90年6 月16
    日保護管束期滿，強制戒治執行完畢；此部分施用毒品犯行
    ，復經本院以89年度易字第1226號判決判處有期徒刑5 月確
    定；(四)於89年間，因竊盜案件，經本院以89年度易字第3805
    號判決判處有期徒刑8 月確定；前開(三)、(四)所示之2 罪刑，
    復經本院以90年度聲字第2763號裁定定應執行有期徒刑11月
    確定；(五)於91年間，因四犯施用毒品案件，經本院以91年度
    毒聲字第548 號裁定令入戒治處所施以強制戒治，於92年2
    月25日強制戒治執行完畢釋放出所；此部分施用毒品犯行，
    復經本院以91年度易字第1053號判決分別判處有期徒刑7 月
    、5 月，應執行有期徒刑10月確定；前開(三)至(五)所示之數罪
    刑，經送監接續執行於93年5 月12日縮短刑期假釋出監，於
    93年8 月30日假釋期滿，未經撤銷假釋，其未執行之刑，以
    執行完畢論；(六)於94年間，因五犯施用毒品案件，經臺灣高
    等法院以96年度上訴字第2165號判決分別判處有期徒刑1 年
    、10月，復經最高法院以96年度臺上字第5199號判決駁回上
    訴確定；(七)於95年間，因搶奪等案件，經本院以95年度訴字
    第940 號判決分別判處有期徒刑4 月、1 年、1 年6 月確定
    ，復經本院以96年度聲減字第7076號裁定依序減為有期徒刑
    2 月、6 月、9 月確定；(八)於95年間，因竊盜案件，經本院
    以95年度易字第1678號判決分別判處有期徒刑4 月、4 月確
    定，復經本院以96年度聲減字第684 號裁定減為有期徒刑2
    月、2 月確定；前揭(六)所示之2 罪刑，復經臺灣高等法院以
    96年度聲減字第4549號裁定依序減為有期徒刑6 月、5 月，
    再連同(七)、(八)所示之數罪刑，合併定應執行有期徒刑2 年5
    月確定；(九)於96年間，因六犯施用毒品及搶奪、竊盜等案件
    ，經本院以96年度訴字第899 號判決分別判處有期徒刑8 月
    、10月、10月、1 年4 月、1 年4 月、1 年、8 月，減為4
    月、5 月、5 月、8 月、8 月、6 月、4 月，經臺灣高等法
    院以96年度上訴字第3990號判決駁回上訴，復經最高法院以
    97年度臺上字第102 號判決駁回上訴確定；上述(六)至(九)所示
    之數罪刑，經送監接續執行於99年12月15日縮短刑期假釋出
    監，復經撤銷假釋，應執行殘刑有期徒刑1 年2 月（現送監
    執行中）。
二、詎其猶不知悔改，復基於施用第一級毒品海洛因之犯意，於
    於100 年9 月8 日11時49分許之採尿時回溯26小時內之某時
    （應扣除自同日9 時為警查獲迄採尿時起之公權力拘束時間
    ，起訴書誤繕為於100 年9 月6 日9 時許），在其位於新北
    市三重區○○○路60巷19號4 樓之居所，將第一級毒品海洛
    因以清水稀釋後，以注射針筒注射之方式，施用第一級毒品
    海洛因1 次；復又基於施用第二級毒品甲基安非他命之犯意
    ，於100 年9 月7 日11時許，在上址，將第二級毒品甲基安
    非他命置於吸食器上，用火燒烤吸聞所生煙霧之方式，施用
    第二級毒品甲基安非他命1 次；旋於翌日（即100 年9 月8
    日）9 時許，在上址為警查獲，並扣得其所有而供其施用第
    一級毒品所用之注射針筒2 支及其所有而供其施用第二級毒
    品所用之吸食器2 個、殘渣袋1 只（無證據證明其內所含之
    殘渣為第二級毒品甲基安非他命），且經採集其尿液送驗，
    始悉上情。
三、案經新北市政府警察局三重分局移送臺灣板橋地方法院檢察
    署檢察官偵查起訴。
    理  由
一、本案被告楊子正所犯係死刑、無期徒刑、最輕本刑為3 年以
    上有期徒刑或高等法院管轄第一審案件以外之罪，其於準備
    程序中就被訴事實為有罪之陳述，經本院告知簡式審判程序
    之旨，並聽取檢察官、被告之意見後，經合議庭裁定由受命
    法官獨任進行簡式審判程序，合先敘明。
二、上揭犯罪事實，業據被告於本院審理時坦承不諱，且被告為
    警查獲後所排放之尿液，經採樣送請臺灣檢驗科技股份有限
    公司，先以EIA 酵素免疫分析法初步檢驗，再以GC/MS 氣相
    層析質譜儀法確認檢驗，均呈鴉片類（嗎啡）及甲基安非他
    命陽性反應之情，有該公司100 年10月3 日濫用藥物檢驗報
    告1 紙在卷足參（見偵查卷第52頁），此外，並有查獲照片
    4 幀在卷可佐（見偵查卷第22、23頁），且有被告所有而供
    其施用第一級毒品所用之注射針筒2 支及其所有而供其施用
    第二級毒品所用之吸食器2 個、殘渣袋1 只（無證據證明其
    內所含之殘渣為第二級毒品甲基安非他命）扣案可資佐證，
    足認被告自白與事實相符，堪以採信。
三、按毒品危害防制條例係於92年7 月9 日修正公布，自93年1
    月9 日施行，其中第20條、第23條將施用毒品之刑事處遇程
    序，區分為「初犯」及「5 年內再犯」、「5 年後再犯」。
    依其立法理由之說明：「初犯」，經觀察、勒戒或強制戒治
    後，應為不起訴處分或不付審理之裁定；經觀察、勒戒或強
    制戒治執行完畢釋放後，「5 年內再犯」者，因其再犯率甚
    高，原實施之觀察、勒戒及強制戒治既已無法收其實效，爰
    依法追訴或裁定交付審理。至於經觀察、勒戒或強制戒治執
    行完畢釋放後，「5 年後再犯」者，前所實施之觀察、勒戒
    或強制戒治已足以遮斷其施用毒品之毒癮，為期自新及協助
    其斷除毒癮，仍適用「初犯」規定，先經觀察、勒戒或強制
    戒治之程序。從而依修正後之規定，僅限於「初犯」及「5
    年後再犯」二種情形，始應先經觀察、勒戒或強制戒治程序
    。倘被告於5 年內已再犯，經依法追訴處罰，縱其第三次（
    或第三次以上）再度施用毒品之時間，在初犯經觀察、勒戒
    或強制戒治執行完畢釋放5 年以後，已不合於「5 年後再犯
    」之規定，且因已於「5 年內再犯」，顯見其再犯率甚高，
    原實施觀察、勒戒或強制戒治，已無法收其實效，即應依該
    條例第10條處罰（最高法院95年第7 次刑事庭會議決定要旨
    可參）。查被告有如事實一之(一)、(二)所示之觀察、勒戒執行
    完畢及於該觀察、勒戒執行完畢5 年內再犯施用毒品犯行，
    而經執行觀察、勒戒完畢等情，有臺灣高等法院被告前案紀
    錄表在卷可稽，被告既曾於觀察、勒戒執行完畢釋放後「5
    年內再犯」施用毒品犯行，又7 犯本案施用第一、二級毒品
    之犯行，自非屬毒品危害防制條第20條第3 項所定「5 年後
    再犯」之情形。是被告於5 年後7 犯本案施用第一、二級毒
    品之罪，事證明確，應依法論科。
四、查海洛因、甲基安非他命係毒品危害防制條例第2 條第2 項
    第1 款、第2 款所稱之第一、二級毒品。核被告施用第一級
    毒品海洛因、第二級毒品甲基安非他命之行為，係犯同條例
    第10條第1 項之施用第一級毒品罪及同條第2 項之施用第二
    級毒品罪。被告施用第一、二級毒品前後，分別持有第一、
    二級毒品之低度行為，皆為施用之高度行為所吸收，均不另
    論罪。被告所犯上開二罪間，犯意各別，罪名互異，應分論
    併罰。又被告有如事實欄一之(六)至(九)所示之犯罪科刑及執行
    情形，有臺灣高等法院被告前案紀錄表在卷可稽，可知就事
    實欄一之(六)至(九)所示之數罪刑，被告雖經送監接續執行，並
    於99年12月15日縮短刑期假釋出監，然前開假釋業經撤銷，
    應執行殘刑有期徒刑1 年2 月，而此部分殘刑現經送監執中
    行，足見被告前開有期徒刑部分尚未執行完畢，自不構成累
    犯，公訴意旨認被告構成累犯，尚有誤會，併此指明。爰審
    酌被告有如事實一前段所示之前科，有臺灣高等法院被告前
    案紀錄表在卷可佐，雖不構成累犯，惟素行不佳，且前已因
    施用毒品，獲得不起訴處分之寬典，仍無法戒絕毒癮，再次
    漠視法令禁制而犯本罪，惟其施用毒品所生危害，實以自戕
    身心健康為主，對於他人生命、身體、財產等法益，尚無明
    顯而重大之實害，兼衡其犯罪後坦承犯行，已知悔悟等一切
    情狀，分別量處如主文所示之刑，並合併定其應執行刑，以
    示懲儆。
五、扣案之注射針筒2 支，係被告所有而供其施用第一級毒品所
    用之物，又吸食器2 個及殘渣袋1 只，則係被告所有而供其
    施用第二級毒品所用之物等情，業據被告供明在卷，併依刑
    法第38條第1 項第2 款之規定，於各該次罪名之主文項內分
    別宣告沒收。
據上論斷，應依刑事訴訟法第273 條之1 第1 項、第299 條第1
項前段，毒品危害防制條例第10條第1 項、第2 項，刑法第11條
前段、第38條第1 項第2 款、第51條第5 款，判決如主文。
本案經檢察官謝伊婷到庭執行職務。
中    華    民    國   100    年    12    月    5     日
                  刑事第十六庭  法  官  鄧雅心
以上正本證明與原本無異。
如不服本判決應於收受判決後10日內向本院提出上訴書狀，並應
敘述具體理由。其未敘述上訴理由者，應於上訴期間屆滿後20日
內向本院補提理由書（均須按他造當事人之人數附繕本）「切勿
逕送上級法院」。
                                書記官  謝麗秋
中    華    民    國   100    年    12    月    5     日
附錄本案論罪科刑法條
毒品危害防制條例第十條
施用第一級毒品者，處六月以上五年以下有期徒刑。
施用第二級毒品者，處三年以下有期徒刑。